【裁判字號】    98,訴,603
【裁判日期】    981231
【裁判案由】    返還不當得利
【裁判全文】
臺灣屏東地方法院民事判決               98年度訴字第603號
原      告  富邦產物保險股份有限公司
法定代理人  乙○○
訴訟代理人  丙○○
被      告  甲○○
上列當事人間返還不當得利事件，本院於民國98年12月28日言詞
辯論終結，判決如下：
    主  文
被告應給付原告新臺幣（下同）貳佰玖拾萬元及自民國九十八年
十月二十八日起至清償日止按年息百分之五計算之利息。
訴訟費用由被告負擔。
    事  實  及  理  由
一、原告主張：緣被告為詐領保險金供己花用，謊稱訴外人邱弘
    宇於民國94年8 月14日上午5 時許，行經屏東縣新園鄉○○
    村○○路○○路段，遭另一訴外人李榮志所有並由其駕駛車
    牌號碼8B-9793 自小客車撞擊，造成訴外人邱弘宇頭部顱內
    出血傷重不治，此詐欺案件經臺灣高等法院高雄分院以98年
    度上更(一)字第52號判決在案。被告前向原告申請機車強制責
    任保險，原告依保險契約已給付訴外人邱弘宇之受益人即被
    告喪葬費用新臺幣（下同）300,000 元、扶養費用400,000
    元、慰藉金700,000 元及強制汽車責任保險死亡給付1,500,
    000 元，合計給付保險金2,900,000 元。按無法律上之原因
    而受利益，致他人受損者，應返還其利益；數人共同不法侵
    害他人之權利者，連帶負損害賠償責任，民法第179 條、第
    185 條分別定有明文。被告謊稱意外傷害向原告詐得保險金
    ，自應負返還之責。並聲明：被告應給付原告2,900,000 元
    ，及自起訴狀繕本送達翌日起至清償日止，按年息百分之5
    計算之利息。
二、被告則以：對於原告主張之事實及金額，不爭執，惟伊係遭
    詐騙集團利用，被當作人頭，伊現在只能還原告850,000 元
    等語。
三、兩造不爭執事項：
    上開詐騙保險及保險金額為2,900,000 元之事實。
四、兩造爭執之事實：無。
五、原告主張之事實業據其提出核與所示相符之判決書、保險事
    件賠案處理、賠案處理紀錄強制險損失明細、任意險傷亡損
    失明細賠付資料各1 份為證，並為被告自不爭執，堪信原告
    主張為真。按民法第179 條規定：「無法律上之原因而受利
    益，致他人受損害者，應返還其利益。雖有法律上之原因，
    而其後已不存在者，亦同。」。被告無任何法律上原因而受
    有上述利益；從而原告依前述不當得利之法律關係訴請被告
    給付不當得利金額2,900,000 元及自起訴狀（支付命令）繕
    本送達被告之翌日即98年10月28日起至清償日止按年息百分
    之五計算之法定遲延利息，即於法有據，應予准許。
六、依民事訴訟法第78條判決如主文。
中    華    民    國    98    年    12    月    31    日
                        民事第二庭  法  官  張世賢
正本係照原本作成。
如不服本判決，應於收受送達後20日內向本院提出上訴書狀，其
未表明上訴理由者，應於提出上訴後20日內向本院補提理由書狀
（均須按他造當事人之人數附繕本）。
中    華    民    國    98    年    12    月    31    日
                                    書記官  粘嫦珠

司法院資訊處製作；財團法人民間司法改革基金會備份。
